【裁判字號】    90,易,2410
【裁判日期】    900810
【裁判案由】    妨害自由
【裁判全文】
臺灣板橋地方法院刑事判決                          九十年度易字第二四一０號
    公  訴  人  臺灣板橋地方法院檢察署檢察官
    被      告  甲○○
右列被告因詐欺案件，經檢察官提起公訴（九十年度偵字第八六二二號），本院判決
如左：
    主  文
甲○○無罪。
    理  由
一、公訴意旨略以：被告甲○○因與女友賭氣，冀犯案使女友難過，即於民國九十年
    五月三日十七時五十分許，在臺北縣新莊市○○街三十八號全家便利商店，持預
    藏之西瓜刀一把，放置商店櫃檯（起訴書誤載為台）上，揚言：要搶劫！並要求
    店員乙○○報警抓人！乙○○因恐甲○○對其不利，而不敢逃離現場，致生危害
    於其安全。又乙○○見甲○○僵持不肯攜刀離去，迫於無奈，乃電請其他分店同
    事代為報警，而行無義務之事。嗣九十年五月三日十八時二分許，在上址，為警
    據報前往而當場查獲，並扣得西瓜刀一把，因認被告涉有刑法第三百零四條第一
    項之強制罪及第三百零五條之恐嚇罪嫌云云。
二、按犯罪事實，應依證據認定之，無證據不得推定其犯罪事實；不能證明被告犯罪
    者，應諭知無罪之判決，刑事訴訟法第一百五十四條及第三百零一條第一項分別
    定有明文。次按事實之認定，應憑證據，如未能發現相當證據，或證據不足以證
    明，自不能以推測或擬制之方法為裁判基礎；認定犯罪事實所憑之證據，雖不以
    直接證據為限，間接證據亦包括在內，然無論直接或間接證據，其為訴訟上之證
    明，須於通常一般之人均不致於有所懷疑，而得確信其為真實之程度者，始得據
    之為有罪之認定，倘其證明尚未達到此一程度，而有合理之懷疑存在時，即無從
    為有罪之認定；認定不利於被告之事實，須依積極證據，茍積極證據不足為不利
    於被告事實之認定時，即應為有利於被告之認定，更不必有何有利之證據，最高
    法院四十年台上字第八六號、七十六年台上字第四九八六號及三十年上字第八一
    六號判例分別著有明文。
三、公訴人認被告甲○○涉有刑法第三百零四條第一項之強制罪及第三百零五條之恐
    嚇罪嫌，係以右揭犯罪事實，業據被告甲○○於警訊時及偵查中坦承不諱，並據
    被害人乙○○指陳無訛，復有西瓜刀一把、現場錄影帶一捲扣案足資佐證等情為
    其論據。
四、訊據被告甲○○堅決否認有前揭公訴人所指之犯行，辯稱：伊只是拜託她報警，
    並沒有要恐嚇她或犯罪之故意等語。
五、經查被告甲○○因與女友賭氣，欲藉為警逮捕使女友難過，而於九十年五月三日
    十七時四十六分許，進入臺北縣新莊市○○街三十八號全家便利商店，並至櫃檯
    後方之洗手檯洗手，再拿出預藏之西瓜刀一把（非屬槍砲彈藥刀械管制條例之刀
    械），放置在商店櫃檯上（刀已離手），站在離櫃檯約一、二步處向店員乙○○
    表示：「我要搶劫，妳報警抓我。」等語。乙○○見狀，不相信被告係前來搶劫
    ，即對被告說：「你不要開玩笑。」被告又表示：「我真的要搶劫，妳報警抓我
    。」等語。其間有顧客進入該店購物並至櫃檯向乙○○結帳，被告見乙○○仍未
    報警，即走至離櫃檯約四、五步之影印機處坐下等乙○○報警，復有顧客進入該
    店購物並至櫃檯向乙○○結帳，乙○○因不相信被告係前來搶劫財物而不害怕，
    但為支開被告，仍於同日十七時五十八分四十秒許打電話拜託別家店之同事報警
    ，復有三位顧客分別進入該店購物或至櫃檯向乙○○結帳，被告於同日十八時三
    分二十三秒許曾向乙○○表示口渴要喝免費之飲料，而至冰箱拿一瓶西瓜汁（值
    約新臺幣三十五元）回影印機處飲用，同日十八時四分許，又有二位國中生結帳
    ，至同日十八時五分三十九秒許，三名警員陸續至現場，其中一名警員拿起櫃檯
    上之西瓜刀（至此，西瓜刀始離開櫃檯），迄至警據報前來逮捕被告為止，乙○
    ○始終認為被告係在鬧著玩的，並未單純因被告所為之上開行為，而心生畏懼，
    且被告亦未持上開西瓜刀對乙○○為任何強暴脅迫行為或以言語恐嚇乙○○之事
    實，業據證人乙○○迭於警訊時、偵查中及本院審理時證述明確，復據本院依職
    權勘驗扣案之西瓜刀一把、西瓜汁空瓶一瓶及現場錄影帶一捲屬實，有勘驗筆錄
    一份、扣案之西瓜刀一把及西瓜汁空瓶一瓶之照片計二張附卷可稽，並有西瓜刀
    一把、西瓜汁空瓶一瓶及現場錄影帶一捲扣案可佐。至被告於警訊時及偵查中所
    為其係於上開時地持西瓜刀一把搶劫西瓜汁一瓶等不利於己之自白，因欠缺其他
    積極之證據足資佐證，且與上開證據所認定之事實有違，自不足採。矧被告係因
    與女友賭氣，欲藉為警逮捕使女友難過，而有上開之反常行為，其雖係在利用乙
    ○○報警以達其為警逮捕之目的，但其既未持上開西瓜刀對乙○○為任何強暴脅
    迫行為或以言語恐嚇乙○○，乙○○亦未單純因被告所為之上開行為，而心生畏
    懼，實際上，係乙○○始終認為被告係在鬧，為支開被告，而打電話拜託別家店
    之同事報警，縱乙○○確有恐被告對其不利，而不敢逃離現場之想法，惟被告並
    未叫乙○○不得離開現場，被告係要求乙○○報警抓人，其事證業如前述，且被
    告並未對乙○○表示如不報警就不走等情，亦據被告於本院審理時供明在卷及證
    人乙○○到庭結證屬實，是被告顯無「乙○○因恐甲○○對其不利，而不敢逃離
    現場，致生危害於其安全。又乙○○見甲○○僵持不肯攜刀離去，迫於無奈，乃
    電請其他分店同事代為報警，而行無義務之事」之情形，公訴意旨，尚有誤會。
    核被告所為，尚與刑法第三百零四條第一項之強制罪及第三百零五條之恐嚇罪之
    構成要件有間，自難遽以該等罪責相繩。此外，復查無其他積極之證據足以證明
    被告有上開強制罪等犯行，揆諸前揭意旨，不能證明被告犯罪，自應諭知無罪之
    判決。
據上論斷，應依刑事訴訟法第三百零一條第一項判決如主文。
本案經檢察官郭永發到庭執行職務。
中      華      民      國      九十        年    八      月    十      日
                                      臺灣板橋地方法院刑事第一庭
                                          法  官  楊  千  儀
右正本證明與原本無異。
如不服本判決，應於判決送達後十日內，向本院提出上訴狀。
                                          書記官  吳  河  東
中      華      民      國      九十        年    八      月    十七    日


司法院資訊處製作；財團法人民間司法改革基金會備份。
